最高法院民事判決　　　　　　　　九十六年度台再字第五六號
再 審原 告　甲○○
　　　　　　乙○○
共　　　同
訴訟代理人　陳石山律師
　　　　　　游涵歆律師
　　　　　　薛博允律師
再 審被 告　祭祀公業林五十九公管理人林祺均
　　　　　　　　　　241巷3.
訴訟代理人　洪大明律師
上列當事人間請求土地所有權移轉登記事件，再審原告對於中華
民國九十六年六月二十八日本院判決（九十六年度台上字第一四
三四號），提起再審之訴，本院判決如下：
    主  文
再審之訴駁回。
再審訴訟費用由再審原告負擔。
    理  由
本件再審原告對於本院九十六年度台上字第一四三四號確定判決
（下稱原確定判決）以有民事訴訟法第四百九十六條第一項第一
款規定之情形，提起再審之訴，係以：再審被告於九十三年三月
二十五日發函向伊表示欲解除買賣契約及加倍返還已給付之價金
，即有預示拒絕受領第三至五期款之意思，是伊於同年五月十日
將準備付款之事情通知再審被告，已生提出給付之效力，原確定
判決未適用民法第二百三十四、二百三十五條認定再審被告應負
受領遲延之責任，自有消極不適用法規之錯誤情事；又再審被告
所提存證信函皆僅概略指摘伊違約，並請伊出面解決合約事宜，
而未具體表明對特定債權請求給付之意思，自不生催告之效力，
原確定判決認定符合民法第二百五十四條催告之要件，其適用法
規亦顯有錯誤等語，為其主要論據。
按第三審為法律審，其所為判決，以第二審判決所確定之事實為
基礎，故民事訴訟法第四百九十六條第一項第一款所謂適用法規
顯有錯誤，對第三審判決言，應以該判決依據第二審判決所確定
事實而為之法律上判斷，有適用法規顯然不合於法律規定，或消
極不適用法規，顯然影響裁判者而言，至其認定事實錯誤，取捨
證據失當及判決不備理由或理由矛盾，則不在該條項適用之列（
司法院大法官釋字第一七七號、本院六十年台再字第一七○號、
六十三年台上字第八八○號、七十一年台再字第三○號判例意旨
參照）。查兩造買賣契約書第三條關於付款方式約定：「一第一
次付款：本約成立時甲方（即再審原告）應付乙方（即再審被告
）（再審原告甲○○部分為三百七十六萬四千七百元，再審原告
乙○○部分為五百二十三萬五千三百元），乙方如數親收足訖，
餘款則照下列規定給付之。二第二次付款：（再審原告甲○○部
分為七百五十二萬九千四百元，再審原告乙○○部分為一千零四
十七萬零六百元），限於乙方派下員同意處分書及應備證件齊全
之同時給付。三第三次付款：（再審原告甲○○部分為七百五十
二萬九千四百元，再審原告乙○○部分為一千零四十七萬零六百
元），限於配地抽籤標的確定後七日內支付。四第四次付款：（
再審原告甲○○部分為一千一百二十九萬四千一百元，再審原告
乙○○部分為一千五百七十萬五千九百元），限於乙方配地完成
領取所有權狀正本之同時給付。五第五次付款：（再審原告甲○
○部分為七百五十二萬九千四百元，再審原告乙○○部分為一千
零四十七萬零六百元），限於產權登記予甲方或其登記名義人，
領取所有權狀正本之同時給付」，另於「特約事項」第一條約定
：「甲方支付第二、三、四次價款之方式為：以乙方名義在土地
銀行竹北分行辦理定存質押，將定存單質押予甲方，定存利息由
乙方支領，定存單由甲方保管，俟產權登記予甲方或其登記名義
人領取所有權狀正本之同時，甲方當即將定存單及填具質權消滅
申請書交由乙方提領兌現，不得異議。（質權消滅申請書於第二
次付款時甲方就應開出交由代書保管）」。再審原告自認迄未繳
交第三至五期款，且於民國九十三年五月十日陪同參加抽籤配地
程序，並於當日致函再審被告表明其確已會同於現場抽籤配地完
成，則再審原告依約即應於七日內以再審被告名義在台灣土地銀
行竹北分行辦理定期存款並設定質權，以備支付第三期款。再審
原告雖於上開函件中同時要求再審被告應於約定期日內自行前往
收取第三期款，或以書面通知交款時、地，俾其支付第三期款，
惟此與上開兩造買賣契約之約定不符，自非依債之本旨提出給付
，再審原告主張此係其將準備給付之事情通知再審被告，殊無足
取。再審被告前後去函四次，皆已表明再審原告應依買賣契約履
行，再審原告明知應依約辦理定存質押，拒不履行，迨至九十五
年五月十二日終遭再審被告以未依約給付價金，解除買賣契約。
原確定判決依第二審判決所確定之上開事實，認定再審被告於九
十五年五月五日催告再審原告於三日內履行，雖期日不相當，但
再審原告經過七日後仍未依約給付，基於誠實信用原則，堪認兩
造買賣契約業經再審被告合法解除。再審原告所指上開各節，俱
屬前訴訟程序第二審判決認定事實及解釋契約等職權行使當否之
問題，要與適用法規或消極不適用法規顯有錯誤無涉。再審原告
據以提起本件再審之訴，非有理由。
據上論結，本件再審之訴為無理由。依民事訴訟法第七十八條，
判決如主文。
中　　華　　民　　國　九十六　年　 十一 　月　　九　　日
                      最高法院民事第二庭
                          審判長法官  吳　正　一
                                法官  劉　福　聲
                                法官  阮　富　枝
                                法官  顏　南　全
                                法官  許　正　順
      本件正本證明與原本無異
                                      書  記  官
中　　華　　民　　國　九十六　年　 十一　 月   十九   日
                                                      Ｋ
